【裁判字號】    97,易,2380
【裁判日期】    971119
【裁判案由】    詐欺
【裁判全文】
臺灣板橋地方法院刑事判決              97年度易字第2380號
公  訴  人  臺灣板橋地方法院檢察署檢察官
被      告  乙○○
上列被告因詐欺案件，經檢察官提起公訴（97年度偵字第4496號
、第5107號、第6036號），因管轄錯誤經臺灣臺北地方法院移送
本院審理，本院判決如下：
    主  文
乙○○幫助意圖為自己不法之所有，以詐術使人將本人之物交付
，處有期徒刑肆月，如易科罰金，以新臺幣壹仟元折算壹日。
    事  實
一、乙○○雖能預見社會上詐騙案件層出不窮，提供自己之金融
    機構帳戶供不相識之人使用，足以幫助他人提領詐欺之犯罪
    所得，竟仍不違背其本意，基於幫助詐欺取財之不確定故意
    ，於民國九十六年十月二十九日至同年十一月二十日間某時
    許，在不詳地點，將其向永豐商業銀行五股分行申請之帳戶
    （帳號：00000000000000號，下稱系爭帳戶
    ）之存摺、提款卡及密碼，交付予真實姓名不詳之成年人，
    嗣該不詳之成年人基於意圖為自己不法所有之犯意，於九十
    六年十一月十八日晚上七時許撥打甲○○之電話，佯稱其於
    電視購物之付款誤設為分期付款，將逐月固定扣款，須依其
    指示先付違約金，始能解除扣款，致甲○○陷於錯誤，遂依
    對方指示於九十六年十一月二十日下午一時四十七分、三時
    七分許，以自動櫃員機分別轉帳新臺幣（下同）五千九百八
    十五元、二萬三千九百八十三元至系爭帳戶，並旋遭提領。
二、案經臺北市政府警察局中山分局報告臺灣臺北地方法院檢察
    署檢察官偵查後提起公訴。
    理  由
一、本件認定事實所引用之卷證資料，並無證據證明係公務員違
    背法定程序所取得，且檢察官、被告於本院準備程序及審判
    期日時均表示同意作為證據而不予爭執，且迄至言詞辯論終
    結前亦未再聲明異議，依刑事訴訟法第一百五十九條之五第
    一項之規定，本件認定事實所引用之證據，均有證據能力。
二、訊據被告乙○○固坦承申辦系爭帳戶一情不諱，惟矢口否認
    有何幫助詐欺犯行，辯稱：其將系爭帳戶存摺、提款卡同置
    於機車置物箱而遺失，並未交予他人使用，提款卡密碼係銀
    行人員寫在其存摺內頁云云。惟查：
（一）系爭帳戶係被告申請開立，而被害人甲○○於前揭時接獲
      詐騙電話，依指示以自動櫃員機轉帳方式，分別將五千九
      百八十五元、二萬三千九百八十三元匯入被告系爭帳戶等
      節，均為被告是認，並據被害人甲○○於警詢中指訴歷歷
      ，復有被告系爭帳戶之開戶資料、存摺存款往來明細查詢
      一覽表、被害人轉帳自動櫃員機交易明細表二紙（見九十
      七年度偵字第五一○七號偵查卷第八頁、第九頁、第三十
      頁、第四十六頁、第四十八頁）、永豐商業銀行五股分行
      九十七年九月二日永豐銀五股分行○九七字第○○○二四
      號函及所附金融卡申請狀態查詢表（見本院卷第二十一頁
      、第二十二頁）在卷可稽。被害人轉帳後，該等款項同日
      旋即遭人提領，足認本件帳戶確實為詐騙集團成員利用作
      為實施詐欺取財犯罪之用。
（二）被告辯稱：其於九十六年十一月十六日領取系爭帳戶換發
      之存摺及提款卡後，即置於機車置物箱，嗣於九十六年十
      月二十九日持上開提款卡提領一百元後，就南下彰化，直
      到同年十二月才發現機車置物箱被撬開，裏面的存摺、提
      款卡遺失云云，然金融帳戶乃個人理財工具，稍有社會歷
      練、經驗之人，均知悉提款卡應與其帳戶存摺、金融卡、
      密碼等分別收存，並妥善保管，以避免該帳戶遭他人盜領
      、盜用，以被告乃具有社會經驗，智識程度正常之成年人
      ，對此當有認知，豈有任意將寫有密碼之存摺與提款卡，
      同置於機車座墊下置物箱長達數日之理？又觀諸上開系爭
      帳戶之存摺存款往來明細查詢一覽表所示，系爭帳戶於九
      十六年十一月二十日被害人甲○○匯入款項後，旋遭人以
      提款卡提領。而一般欲使用提款卡領取款項，須輸入正確
      密碼，若非經帳戶所有人同意、授權或告知密碼，單純持
      有提款卡之人，欲隨機輸入正確號碼以領取款項之機率，
      微乎其微，實行詐騙之人亦無可能使用一不知提款卡密碼
      ，且隨時會遭人掛失之帳戶，供作詐騙匯款之用。另被告
      於本院準備程序供稱：其提款卡密碼為其出生年月日即七
      二○九一四等語明確，自無忘記密碼而須記載於存摺之必
      要，況將密碼記載於存摺或提款卡極易遭人盜用乃一般常
      識，金融機構亦一再宣導，銀行人員身為專業人士，焉有
      替客戶將密碼記明於存摺內頁之理？是被告前揭辯詞，顯
      屬事後卸責之詞，委無足取。綜上各情，系爭帳戶存摺、
      提款卡、密碼應係被告提供予他人使用自堪認定。
（三）金融帳戶之申請開設並無特殊限制，參以現今社會各式詐
      財手段迭有所聞，帳戶遭人利用成為幫助詐欺工具之案例
      層出不窮，如遇不詳人士蒐購金融帳戶使用，客觀上應可
      預見將有遭他人作為詐欺犯罪工具之可能，被告客觀上有
      將存摺、提款卡及密碼交付他人使用，主觀上有縱使他人
      使用該帳戶實行詐欺取財犯罪亦不違背其本意之不確定幫
      助故意，至為灼然。
（四）從而，本案事證已臻明確，被告犯行洵堪認定，自應依法
      論科。
三、按幫助犯之成立，主觀上行為人須有幫助故意，客觀上須有
    幫助行為，亦即須對於犯罪與正犯有共同之認識，而以幫助
    之意思，對於正犯資以助力，而未參與實施犯罪之行為者而
    言（參照最高法院七十五年度台上字第一五○九號、八十八
    年度台上字第一二七○號刑事判決意旨）。被告將其開立之
    前開帳戶之存摺、提款卡及密碼交付予他人供作對被害人實
    行詐欺取財犯罪之工具，顯係基於幫助他人實行詐欺取財犯
    行之故意，且所為顯係詐欺取財罪名之構成要件以外之行為
    ，是核被告所為係犯刑法第三十條第一項前段、第三百三十
    九條第一項之幫助詐欺罪。被告乃基於幫助之犯意參與本案
    犯行，所為復非屬詐欺取財之構成要件行為，為幫助犯，爰
    依刑法第三十條第二項之規定，按正犯之刑減輕之。爰審酌
    被告並無前科，有臺灣高等法院被告前案紀錄表一份在卷可
    稽，素行非惡，將本身帳戶供他人詐欺取財，不僅助長詐騙
    財產犯罪之風氣，更使執法人員難以追查該詐騙集團成員之
    真實身分，增加被害人尋求救濟之困難，並擾亂金融交易往
    來秩序，危害社會正常交易安全，犯罪所生危害非輕，兼衡
    被害人損失之金額、被告犯罪之動機、目的、手段、智識程
    度及犯罪後否認犯行之態度等一切情狀，量處如主文所示之
    刑，並諭知易科罰金之折算標準，以資懲儆。
據上論斷，依刑事訴訟法第二百九十九條第一項前段，刑法第三
十條、第三百三十九條第一項、第四十一條第一項前段，刑法施
行法第一條之一第一項、第二項前段，判決如主文。
本案經檢察官謝岳龍到庭執行職務。
中    華    民    國    97    年    11    月    19    日
                刑事第十二庭  審判長法  官  陳  鴻  清
                                    法  官  朱  嘉  川
                                    法  官  劉  安  榕
以上正本證明與原本無異。
如不服本判決，應於判決送達後10日內敘明上訴理由，向本院提
出上訴書狀（應附繕本），上訴於臺灣高等法院；未敘述上訴理
由者，應於上訴期間屆滿後20日內向本院補提理由書（均須按他
造當事人之人數附繕本），切勿逕送上級法院。
                                    書記官  陳  盈  真
中    華    民    國    97    年    11    月    19    日
附錄本案論罪科刑法條全文：
中華民國刑法第339條
意圖為自己或第三人不法之所有，以詐術使人將本人或第三人之
物交付者，處5 年以下有期徒刑、拘役或科或併科1 千元以下罰
金。
以前項方法得財產上不法之利益或使第三人得之者，亦同。
前二項之未遂犯罰之。


司法院資訊處製作；財團法人民間司法改革基金會備份。
